臺灣桃園地方法院民事判決　九十年度訴字第二○九四號
　　原　　　告　丙○○
　　被　　　告　甲○○
　　訴訟代理人　丁○○
　　被　　　告　乙○○
右當事人間塗銷所有權移轉登記事件，本院判決如左：
    主      文
原告之訴駁回。
訴訟費用由原告負擔。
    事      實
甲、原告方面：
  一、聲明：確認被告間於民國（下同）九十年一月十八日以買賣為原因，就關於坐
      落桃園縣大園鄉○○段竹圍小段四地號土地暨桃園縣大園鄉○○段竹圍小段三
      七九六建號建物向桃園縣蘆竹地政事務所所為所有權移轉登記無效；被告甲○○應將前開不動產所有權移轉登記辦理塗銷。
  二、陳述：
  （一）按債務人欲免其財產被強制執行，與第三人為通謀虛偽意思表示，將其所有
        不動產為第三人設定抵押權，債權人可依侵權行為之法則，請求塗銷登記，
        亦可行使代位權，請求塗銷登記，兩者任其選擇行使之；又虛偽買賣乃雙方
        通謀而為虛偽意思表示，依民法第八十七條第一項規定，其買賣當然無效，
        與得撤銷之法律行為經撤銷始視為自始無效者有別，故虛偽買賣雖屬意圖避
        免強制執行，但非民法第二百四十四條所謂債權人得聲請法院撤銷之債務人
        行為，最高法院六十七年第五次民庭會議決議及同院五十年台上字第五四七
        號判例意旨可資參照。緣被告乙○○與被告甲○○為父子關係，又被告乙○○明知渠與配偶徐陳玉美前以其女徐春金為發票人，經渠等共同背書後，向
        原告調借現金之支票即將自八十九年十二月起陸續屆期，且屆期後將無力清
        償借款，唯恐原告於支票退票後，循法律途徑對渠等名下之財產聲請假扣押
        ，並依法追索以實現債權，遂於上述支票到期前，藉詞渠等名下財產甚多，
        近期內可處分變現以清償為由，請求延緩提示到期之八十九年十二月份及九
        十年一月份之支票，以免退票，致原告不疑有詐，而暫緩提示；詎原告竟於
        九十年七月二十四日提示前開支票後，仍遭退票。嗣經調查，始發現被告乙○○業於原告允應暫緩提示支票未幾，即於九十年一月十八日將其名下最具
        價值之系爭不動產，以虛偽買賣之名義，移轉登記予其子即被告甲○○名下
        ，藉達脫產之目的，以杜絕原告與其他訴外債權人之追索。
  （二）按被告二人所為通謀虛偽之買賣行為，依民法第八十七條規定，顯屬無效。
        又被告甲○○明知其父積欠原告借款債務尚未清償，竟於臨訟前協助其父脫
        產，以杜絕原告追索，所為亦損及原告右揭債權之實現，對原告自應負侵權
        行為損害賠償之回復原狀責任。為此，爰依民法第一百八十四條第一項及第
        二百十三條第一項之規定，訴如聲明所示。
  三、對被告抗辯所為之陳述：
  （一）被告辯稱渠等以新台幣（下同）四百萬元買賣系爭房地，價款中之一百萬元
        以現金支付，另三百萬元則以承受系爭房屋土地三百萬元之銀行貸款方式抵
        充價款云云。惟系爭房地於被告過戶之價值，顯非區區之四百萬元，此較之
        系爭房地隔鄰由訴外人詹王節所有、坐落桃園縣大園鄉○○段竹圍小段四之
        十、四之十一地號暨其上門牌號碼桃園縣大園鄉○○村○鄰○○街三一之四
        未辦理保存登記建物，核其房地面積尚少於系爭房地之面積，其於同一時期
        交易之買賣契約，其價款為七百萬元足知。再被告乙○○於鈞院九十一年一
        月二十四日言詞辯論程序中，自認認識訴外人詹王節，且稱伊之建物較系爭
        房地小，並已出售等語不諱，據此亦堪認系爭不動產之當時價直，絕不少於
        七百萬元。從而，被告所辯，以四百萬元買賣系爭房地云云，難認合理實在
        。
  （二）被告乙○○於九十年十二月四日在鈞院中辯稱：「（系爭不動產）價金新台
        幣四百萬元，定金十萬元，八十九年八月他再給我八十萬元，今年（九十年
        ）一月他又給我三十萬元，其餘尾款因為系爭房屋本來就有抵押，所以交由
        他們支付抵充價金」、「無（買賣契約）」等語。然被告甲○○之訴訟代理
        人丁○○則謂：「八十九年十二月份，我們給二次，一次給十萬元，一次給
        二十萬元，八十九年八月份我標得會金七十萬元後給被告乙○○，現今我總
        共給他一百萬元，三百萬元的貸款是我繳的」等語。核二人所言，就系爭買
        賣有無定金十萬元，且何時交付定金，以及現金支付之月份及總數，無一相
        符，故所陳難認真實。
  （三）另核諸被告乙○○提出之存摺二本，其上除從無渠等所辯八十萬元或七十萬
        元之鉅額存款或轉帳紀錄，於被告所指付款之時點即八十九年八月、十二月
        或九十年一月等期間，被告乙○○之存款餘額皆區區二、三萬元，甚或僅數
        千元而已。再者，復如被告乙○○之台灣中小企業銀行活期儲蓄存款存摺所
        示，被告小至數萬元之現金即有存入存摺之習慣，就渠等所稱七、八十萬元
        現金之支付，豈有不存入銀行存摺之理？又依被告乙○○之上述存摺所示，
        自八十九年十二月二十八日起其帳戶內每月月初均被按月扣繳放款利息，且
        被告乙○○亦皆二月存入現金二萬二千元，迄至被告提出該存摺時，始終如
        一。稽此，堪證被告所辯系爭房地三百萬元之銀行貸款，應仍由被告乙○○
        自行繳納，此參之另一被告甲○○所呈存摺，並無於同時間按月提款之情，
        益得見被告二人前詞所辯，該貸款款項係由被告甲○○承受云云，確非可採
        。
  （四）另被告提出之合會會單為私文書，除其真正為原告所否認者外，被告甲○○
        空言渠等買賣系爭房地前，曾於八十九年八月標取二會，並交付七十萬元現
        金予其父被告乙○○乙情，亦乏實據。況被告乙○○所提會單，縱屬真正，
        仍無足證明被告間確有價金交付之事實。令被告甲○○所舉證人林陳秋貴雖
        證稱：被告甲○○於八十九年八月標會時，曾提及急著購買房屋等語，惟查
        ，依被告甲○○所呈桃園縣大園鄉農會存摺，非但該月無任何大筆會款存入
        外，甚至於同年九月十六日提取五十萬元現金轉定存，倘被告確為購買系爭
        房屋而以高息標會，豈有不自帳戶內提領現款使用，反犧牲高額利息標會，
        事後再將帳戶內款項轉定存之理？故該證人所言，實附會被告甲○○之詞，
        殊值置疑，無容遽採。
  （五）此外，被告乙○○除積欠原告債務外，尚積欠訴外人陳德生等人高達一、二
　　　　千萬元之債務，且均未清償，而其名下所有房地更皆遭假扣押查封在案。被
　　　　告乙○○雖庭呈土地權狀十餘紙，誆稱渠資產總值達上億元，執謂無脫產必
　　　　要云云，尚嫌空泛不實。蓋渠所有之土地或建物產權，除具獨立產權之桃園
　　　　縣大園鄉○○段海口小段六七之九地號及同小段一四之一二地號暨其上建物
　　　　，均已向新竹國際商業銀行設定超出房地現值之借款抵押外，其餘持分土地
　　　　非但持分權利甚小，甚且該共有土地現況皆遭第三人占用，毫無價值可言。
　　　　是渠所辯，尚非可採。
  四、證據：提出系爭土地登記謄本、系爭建物登記謄本、本院九十年度促字第三四
      九三八號支付命令、九十年度促字第三四九四一號支付命令、九十年度促字第
      三八七二三號支付命令、九十年度促字第四三三五九號支付命令、本院九十年
      八月三十日桃院丁民執全竹字第二九二九號囑託查封登記函、詹王節不動產買
      賣契約書全卷、桃園縣大園鄉○○段竹圍小段四之十地號土地登記謄本、徐陳
      玉美所有土地登記謄本等各乙份、被告所有土地登記謄本九份暨建物登記謄本
      二份、地籍圖二份、照片二幀、支票暨退票理由書各五紙、歸戶財產查詢清單
      五紙等為證。
乙、被告乙○○方面：
  一、聲明：原告之訴駁回。
  二、陳述：
  （一）渠因與媳婦丁○○即被告甲○○之妻無法相處，渠子本欲自行在外興建房屋
        ，惟渠尚有餘屋，故以四百萬元之代價，將系爭房屋及其坐落土地售予被告
        甲○○，其中定金十萬元，嗣八十九年八月間被告甲○○再給付八十萬元，
        於九十年一月間復給付伊三十萬元，其餘價金因系爭房屋原向台灣中小企業
        銀行貸款並設定抵押，該部分本息乃由被告甲○○繳納以抵充之。又前述貸
        款所得資金亦有部分流向原告，為其心知肚明，但原告卻刻意誣告被告間之
        買賣為通謀虛偽，欲塗銷系爭不動產所有權移轉，以飽其私慾。另被告甲○○交付之價金為現金，渠用以繳付合會之會款約二十萬元，及換回渠向訴外
        人陳德生借款擔保之支票（桃園區漁會帳號0000000號、號碼ＦＡ0
        000000號、發票日八十九年十二月十日、金額三十萬元）與支付支票
        號碼ＦＡ0000000號支票票款十一萬五千元。
  （二）渠擁有黃金地段數間透天建物及多筆建地，若有脫產之意，斷無通謀虛偽買
        賣其中一棟，而將部分不動產留於自己名下，故原告所言顯不符常理。查被
        告乙○○夫妻因與媳婦無法共同生活，又疼愛長孫及顧及行動不便之孫女上
        學方便，故不忍兒媳遷離，遂將上學最方便之系爭不動產售予被告甲○○夫
        婦。
  （三）於鈞院其他訴訟，渠僅為支票發票人徐春金之票據背書人，且確曾介紹徐春
　　　　金向原告調借現金，但此實係礙於親情及介紹人身分，故無法推卻，而為發
　　　　票人背書，惟被告乙○○並非該借貸關係之借款人。原告認為該發票人與渠
　　　　係共同向原告借款云云，試想渠長期使用桃園區漁會帳號0000000號
　　　　支票帳戶，原告亦知渠信用良好，又徐春金本與原告不熟，焉有渠向原告借
　　　　款，而原告卻要求徐春金簽發支票之理！渠於引介該發票人與原告熟識後，
　　　　即未再過問渠等之資金往來或利息交付是否有延緩等情事，茲今支票有未兌
　　　　現情形，被告乙○○亦為受害人，雖後悔當初在人情和利誘之情況下，允為
　　　　背書，但仍多次表示誠意請人居中協商解決，祗因協商條件差距仍大，導致
　　　　原告亂陳事實，顛倒栽嫁，欲逼使伊賤售財產，由其承買，本件實為弱肉強
　　　　食下之誣告。
  （四）系爭建物於初建時為二樓，後增建為三樓，而訴外人詹王節之房屋雖較系爭
        建物小，且興建在前，但係興建三樓後再加蓋鐵皮屋。
  三、證據：提出建築改良物所有權狀二紙、土地所有權狀九紙、合會會簿四份、合
      會會單九紙、活期儲蓄存款存摺乙份、資金往來查詢表乙紙等為證，並聲請訊
      問證人陳德生。
丙、被告甲○○方面：
  一、聲明：原告之訴駁回。
  二、陳述：
  （一）渠妻因子女管教問題及生活習慣之故，長期與公婆不合，原欲於桃園縣大園
        鄉海口村十二鄰處建屋自住，但渠父母顧及渠子為長孫，又渠女罹患腦性麻
        痺，行動不便之故，為協助照顧伊上學與方便探視，遂將距離學校較近之系
        爭不動產售予被告甲○○。被告二人雖為父子，但渠因日夜擔任機場航警職
        務，對於渠父之財務從未介入或知悉，直至被告乙○○之財產遭查封，渠始
        略知一二。又因上述之故，渠父母現已遷至系爭不動產附近之房屋居住，原
        告係被告之鄰居，對於前開情事實完全明瞭，卻謊稱被告間為通謀虛偽買賣
        ，以達脫產目的，顯扭曲事實。
  （二）系爭不動產之買賣發生原因為八十九年十二月七日，非九十年一月十八日之
        登記完成日。被告間於八十九年八月間已就價金四百萬元議定，由被告甲○○承受被告乙○○前向台灣中小企業銀行南崁分行之貸款三百萬元，次於八
        十九年八月間，標取合會付款七十萬元，另於八十九年十二月一日付款十萬
        元，再於八十九年十二月二十七日付尾款二十萬元。渠確實參加上開合會，
        該合會會員人數眾多，渠豈有加以串通之能力。而系爭不動產之買賣成交日
        與原告所持支票提示未兌現之日期即九十年七月二十四日相隔甚久，加以被
        告甲○○對於其父被告乙○○與原告間是否有財務往來，向不知情，已如前
        述，證人陳德生於鈞院到院前，與渠訴訟代理人從未謀面，陳德生亦陳明綦
        詳，故不生通謀虛偽意思表示之事。
  （三）渠購買被告乙○○之系爭房屋，價格並非過低，蓋系爭建物屬路衝，在建物
        交易市場上本較難買賣，渠以四百萬元向伊購買尚覺價格太高。何況，被告
        乙○○作為祖父，將房屋予孫輩居住，亦為當然之理，祗是渠妻既與伊不合
        ，故不願白住，而予價購。至於被告乙○○年事已高，系爭不動產之買賣亦
        有時日，伊之記憶難免有不清楚，不可遽以推斷該買賣係基於通謀虛偽。
  三、證據：提出戶籍謄本、徐可婷殘障手冊、丁○○桃園縣大園鄉農會竹圍分部存
　　　摺、邱玉英立據、本院九十一年度桃簡字第一○二號民事判決、九十一年桃園
　　　縣稅捐稽徵處房屋稅繳款書等各乙份，合會會單、收據各二份及被告乙○○簽
　　　收便條二紙等為證。
丁、本院依職權調閱九十年度桃簡字一五八七號、九十年度執全字第二九二九號、九
    十一年度桃簡字第一○二號卷、九十一年度桃簡字第二一○號等民事卷。
    理      由
甲、程序方面：按訴狀送達後，原告不得將原訴變更或追加，但請求之基礎事實同一
    者不在此限，民事訴訟法第二百五十五條第一項第二款定有明文。查本件原告原
    起訴之請求係確認被告間於九十年一月十八日以買賣為原因，就坐落桃園縣大園
    鄉○○段竹圍小段四地號土地暨桃園縣大園鄉○○段竹圍小段三七九六建號建物
    向桃園縣蘆竹鄉地政事務所所為之所有權移轉登記無效，及被告甲○○應將前開
　　不動產所有權移轉登記辦理塗銷，嗣於九十一年五月十日變更為請求確認被告間
　　就前述不動產之買賣關係不存在，及被告就前開不動產於九十年一月十八日以買
　　賣為原因，向桃園縣蘆竹鄉地政事務所所為所有權移轉登記應予塗銷，復於九十
　　一年九月三十日更正訴之聲明如前述起訴狀所載。然查，其前後訴之聲明雖有更
　　迭，然係均本於同一基礎事實，故其變更為法之所許，合先敘明。
乙、實體方面：
  一、原告起訴主張：被告父子明知被告乙○○前與其妻徐陳玉美以訴外人徐春金為
      發票人，由徐陳玉美與被告乙○○共同背書後，向原告調借現金所交付之支票
      將自八十九年十二月起陸續屆期，惟被告乙○○將無力清償，恐渠財產遭原告
      假扣押，遂於前開支票屆期前，先請求原告延緩提示到期之八十九年十二月份
      及九十年一月份之支票，然原告於九十年七月二十四日提示前開支票後，仍遭
      退票，始發現被告乙○○業將系爭不動產通謀虛偽以買賣為名義移轉登記予被
      告甲○○名下，以杜絕原告及其他訴外債權人之追索，依法被告間之右揭買賣
      行為非僅無效，且屬故意侵害原告債權之行為，為此，爰依民法第一百八十四
      條第一項及第二百十三條第一項之規定，訴如聲明所示等語。被告乙○○係以
      ：渠擁有許多不動產，要無基於脫產之意圖而祗通謀虛偽買賣系爭不動產乙處
      ，而仍將渠所有之其他不動產猶置於自己名下，況渠出售系爭不動產予被告甲○○乃肇因於與媳婦不合及疼愛孫輩之意，另縱渠為前述票據之背書人，但亦
      曾多次出面協商發票人清償事宜等語置辯。至被告甲○○則以：渠向不知渠父
      被告乙○○之財務關係，而系爭不動產乃因妻與公婆不合，原計畫自行建屋自
      住，但被告乙○○念及對孫子女之探視及照顧，故以四百萬元之代價售予渠，
      渠並確實支付價金及承擔該不動產前由被告乙○○向銀行承貸暨設定抵押權之
      本息繳付義務，實無通謀虛偽意思表示乙事等語為辯。
  二、查坐落桃園縣大園鄉○○段竹圍小段四地號土地及桃園縣大園鄉○○段竹圍小
      段三七九六建號建物等原為被告乙○○所有，伊於九十年一月十八日以買賣為
      原因，向桃園縣蘆竹鄉地政事務所聲請移轉登記為被告甲○○所有，又被告乙○○為訴外人徐春金部分支票之背書人等事實，為兩造所不爭執，且有系爭不
      動產之土地登記謄本、建物登記謄本、支票暨退票理由單、本院九十年度促字
      第三四九四一號支付命令及九十一年度桃簡字第一○二號民事判決等在卷可稽
      ，是前開部分堪認真實。
  三、按當事人主張有利於己之事實者，就其事實有舉證之責任，民事訴訟法第二百
      七十七條前段定有明文。次按，第三人主張表意人與相對人通謀而為虛偽意思
　　　表示者，該第三人應負舉證之責，最高法院著有四十八年台上字第二九號判例
　　　可資參照；又民法第八十七條第一項所謂通謀虛偽意思表示，係指表意人與相
　　　對人雙方故意為不符真意之表示而言，如原告未能舉證證明對造確係故意為不
　　　符真意之表示，自不得僅對買賣金額有疑，而認對造間之法律行為必屬通謀虛
　　　偽意思表示。經查：
  （一）查被告乙○○於將系爭土地及建物移轉被告甲○○後，尚有如附表所示土地
        十一筆暨下述建物二筆之事實，為兩造所不爭執之事項。其中被告乙○○所
        有門牌編號桃園縣大園鄉海口村十鄰一一四號、桃園縣大園鄉○○村○○街
        四四之三號建物，分別坐落附表所示同小段六七之九及一四之一二地號土地
        上，其八十九年度及九十年度之房屋稅課稅現值分別為十七萬八千七百八十
        元、十七萬五千八百四十元及十四萬六千零二十元、十四萬三千七百十元，
        建物與坐落土地各共同設定一百九十五萬元及四百零三萬元之最高限額抵押
        ，有存卷之桃園縣稅捐稽徵處九十一年八月十三日函、上開建物所有權狀、
        土地登記謄本及建物登記謄本等得佐。此較之系爭建物九十一年房屋稅課稅
        現值為十五萬三千七百九十元，又其八十九年度及九十年度之課稅現值各為
        十五萬八千六百九十元、十五萬六千一百七十元，坐落之系爭土地面積為六
        十四平方公尺、公告土地現值每平方公尺一萬一千四百元、權利範圍為全部
        ，但設定有最高限額抵押三百六十萬元（有前開桃園縣稅捐稽徵處九十一年
        八月十三日函、系爭建物九十一年度桃園縣稅捐稽徵處房屋稅款書、系爭土
        地登記謄本等附卷足憑，又被告主張移轉時，僅於三百萬元之抵押債務，此
        為原告所不爭）等情，故可徵彼此之價值非有顯然差異。而於此應附敘者，
        係一般建物之房屋稅課稅現值與土地之公告地價，遠低於建物或及土地實際
        交易市場之價格，此毋寧為課稅技術與其現實困境之問題，然確為吾人所知
        悉之事實，準此，右開房屋稅課稅現值及公告地價雖得為建物與土地價值之
        比較基礎，但不得遽以作為核定房地之實際總現價之唯一基準，否則依金融
        業房屋貸款實務，其額度通常至多以抵押標的現值百分之七十核貸授信款項
        之實況，上述建物及土地上之最高限額抵押設定難達一百九十五萬元、四百
        零三萬元及三百六十萬元之額度。
  （二）原告認被告間之通謀虛偽意思表示，故意詐害其債權，故基於民法侵權行為
        之法律關係而為主張，從而，本件自僅應審酌被告間就系爭土地及建物之物
        權移轉行為是否發生原告主張之侵權結果，至於被告乙○○與其他債權人間
        之法律關係，本在所不問。查原告對被告乙○○所得主張之債權，無非係本
        於票據債權之法律關係，就訴外人徐春金（被告乙○○之女）所簽發之支票
        ，分別以被告乙○○及訴外人徐陳玉美（被告乙○○之妻）、池明乾（業歿
        ）為背書人，而主張渠等均為票據債務人，而應負連帶債務責任為據（參見
        在卷之本院九十年度促字第三四九四一號支付命令及九十一年度桃簡字第一
        ○二號民事判決）。茲依本院前述民事判決之附表三至附表五所示，核計被
        告乙○○關於上開應連帶負擔之票據債務金額為三百零六萬元，然觀以系爭
        土地暨建物移轉時許，單單就公告土地現值及房屋課稅現值計算，系爭土地
        暨建物之價值（七十二萬九千六百元、十五萬五千七百九十元）及被告乙○○上開所示其餘土地暨建物價值（土地價值如附表所示依序為：五十八萬二
        千八百九十元、六十四萬九千六百三十五元、七十二萬六九十五元、八百八
        十六萬九千四百九十元、七十四萬七千零四十元、六百十四萬八千五百九十
        元、二百九十五萬五千一百五十五元、五十萬一千四百元、八十一萬九千二
        百元；建物部分：十七萬五千八百四十元、十四萬三千七百十元），於扣除
        前述建物之最高限額抵押金額（各為一百九十五萬元、四百零三萬元、三百
        六十萬元，但此業經部分清償），用以清償原告債權，實有餘裕，乃至為彰
        顯之事實。至於原告主張被告乙○○如附表所示共有土地，均遭佔用而無價
        值云云，惟迄未舉證上述土地被佔用之事實，故難認真實：另訴外人陳德生
        嗣聲請本院於九十年八月三十日以桃院丁民執全竹字第二九二九號函囑託桃
        園縣蘆竹地政事務所查封被告乙○○所有上開土地暨建物及訴外人陳徐玉美
        所有坐落桃園縣大園鄉○○段竹圍小段一九九之十地號、池明乾所有坐落桃
        園縣大園鄉○○段湳子小段二九九地號土地等不動產之假扣押執行事實，兩
        造雖不爭執，惟被告乙○○就渠是否應負該部分之票據債務尚有異詞，但姑
        不論被告乙○○此之抗辯有無理由，此執行事實，究為原告主張其對被告乙○○票據債權之後話，要不得遽以被告乙○○之其餘債權人事後之債權追償
        行為（被告乙○○應負擔之票據債務發票日分別為九十年二月十一日、同年
        五月三十一日，但原告起訴狀自認其同意延緩至同年七月二十四日提示系爭
        支票），而徒認被告間之系爭不動產處分行為必屬通謀虛偽意思表示致生無
        效！
  （三）第查，被告甲○○辯稱：系爭不動產買賣於扣除斯時尚餘之三百萬元抵押債
        務後，渠係以夫妻得標之互助會會金給付被告乙○○作為系爭不動產買賣之
        價金等語，此縱為原告所否認，然被告甲○○所述以標金給付買賣價金之事
        實，經證人林陳秋貴於九十一年九月三日在本院結證：「（問：是否有參加
        陳碧枝會首之互助會？）有。」、「（提示卷附互助會章程，並問：有無看
        過？）我今日也有帶我的互助會章程，我的部分被倒會，被告甲○○的那會
        已經標走，他得標的該次，正好我也想投標。他得標的會款有收到。」、「
        （問：證人是否知悉被告甲○○購買系爭不動產？）我不知道被告甲○○向
        誰買房子，被告訴訟代理人丁○○投標的標金很高，我問她為什麼，她告訴
        我她急著買房子。被告訴訟代理人丁○○與被告乙○○相處不好，她在結婚
        不久，就抱怨被告乙○○脾氣怪怪的。我是住在被告乙○○的對面。」、「
        （問：被告訴訟代理人丁○○何時得標？證人標金多少？被告訴訟代理人丁○○標金多少？）大約在八十九年八月。我的標金是四千二百元或四千五百
        元，被告訴訟代理人丁○○的標金好像是六、七千餘元，我還笑她是否發瘋
        怎麼標那麼高，她說要急著買房子，但是沒有說是向被告乙○○買房子。會
        首大約倒了十幾會，因為倒會後將死會的會款部分退給其他被倒會活會的人
        ，而被告訴訟代理人丁○○為死會，我有直接收到被告訴訟代理人丁○○每
        月給我的現金六千元，我約收七、八個月，收至今年七月份。被告甲○○有
        參加二個會，另一個會我沒有參加。」、「（問：另一個互助會之情形是否
        知道？）我不知道，但我知道該互助會也倒了，不過被告訴訟代理人丁○○
        有得標。被告訴訟代理人丁○○給我的現金六千元，如果我不在時，她會交
        代給我兒子，時間並不固定，她沒有叫我要簽收。」等語屬實，且勾稽伊庭
        呈之合會會單及被告甲○○提出之合會會單、邱玉英立據亦互核相符。衡以
        不動產買賣，法本無書面之要式行為規定，常情雖多以書面為之，但亦僅用
        以明確買賣當事人間之債權債務關係，或備為證據之用爾爾，況本件被告間
        為父子關係，縱不論是否存有公媳失洽情事，彼此間之買賣未以書面為之，
        或買賣價金額度低於一般交易市場價額，並便宜形式仍由被告乙○○（暨其
        妻）為名義抵押債務人，且繼續由被告乙○○帳戶扣繳貸款金額，均可認不
        悖情理。準此，被告間對於系爭標的價金之交付時間與金額之陳述，固略有
        些微差池，惟其非重大齟齬，並有被告甲○○提出之簽收便條堪佐，已足證
        被告甲○○所辯非虛。是以，被告甲○○另聲請之證人陳朱桂雖經合法通知
        後，仍未到院，亦無礙右揭判斷。
  四、綜上所述，原告遽以對被告間之買賣價金存疑，而主張渠等通謀虛偽買賣之意
      思表示，並為系爭不動產之所有權移轉，據為請求確認被告間於九十年一月十
      八日以買賣為原因，就關於系爭土地暨建物向桃園縣蘆竹地政事務所所為所有
      權移轉登記無效，及被告甲○○應將前開不動產所有權移轉登記辦理塗銷，為
      無理由，故應予駁回。
  五、本件事證業臻明確，兩造其餘攻擊防禦方法，核與本件心證之形成不生影響，
      爰不另一一贅述，附此敘明。
  六、據上論結，本件原告之訴為無理由，依民事訴訟法第七十八條，判決如主文。
中　　　華　　　民　　　國　　九十一　　年　　 十一 　　月　　二十五　　日
                                        臺灣桃園地方法院民事第二庭
~B法　　　官　朱敏賢
右為正本係照原本作成
如對本判決上訴，須於判決送達後廿日內向本院提出上訴狀
中　　　華　　　民　　　國　　九十一　　年　　 十一 　　月　　二十五　　日
~B書　記　官　謝文心
~T40
~F0
┌─────┬────┬───────┬─────────┬────────┐
│地號      │面積（平│公告土地現值  │  權利範圍        │設定最高限額抵押│
│          │方公尺）│（每平方公尺）│                  │情形（新台幣）  │
├─────┼────┼───────┼─────────┼────────┤
│三五      │七五七  │四四○○      │六三○／三六○○  │無              │
├─────┼────┼───────┼─────────┼────────┤
│三六      │八○七  │四六○○      │同右              │無              │
├─────┼────┼───────┼─────────┼────────┤
│三六之一  │九○三  │同右          │同右              │無              │
├─────┼────┼───────┼─────────┼────────┤
│三六之二  │一一○一│同右          │同右              │無              │
│          │八      │              │                  │                │
├─────┼────┼───────┼─────────┼────────┤
│三六之三  │九二八  │同右          │同右              │無              │
├─────┼────┼───────┼─────────┼────────┤
│三八      │七六三八│同右          │同右              │無              │
├─────┼────┼───────┼─────────┼────────┤
│三八之一  │三六七一│同右          │同右              │無              │
├─────┼────┼───────┼─────────┼────────┤
│六七之九  │一○九  │同右          │全部              │一九五萬元      │
├─────┼────┼───────┼─────────┼────────┤
│一四之一二│一二八  │六四○○      │全部              │四○三萬元      │
└─────┴────┴───────┴─────────┴────────┘
